【裁判字號】    97,消債更,113
【裁判日期】    971128
【裁判案由】    更生事件
【裁判全文】
臺灣板橋地方法院民事裁定           97年度消債更字第113號
聲  請  人  甲○○
上列當事人因消費者債務清理事件聲請更生及保全處分，本院裁
定如下：
    主  文
更生及保全處分聲請均駁回。
聲請費用由聲請人負擔。
    理  由
一、按債務人與金融機構協商成立者，不得聲請更生或清算，但
    因不可歸責於己之事由，致履行顯有重大困難者，不在此限
    ；本條例施行前，債務人依金融主管機關協調成立之中華民
    國銀行公會會員辦理消費金融案件無擔保債務協商機制與金
    融機構成立之協商，準用前項之規定，消費者債務清理條例
    第151條第5項、第 6項分別定有明文。又聲請更生或清算不
    合程式或不備其他要件者，法院應以裁定駁回之，但其情形
    可以補正者，法院應定期間先命補正，復為同條例第 8條所
    明定。
二、本件聲請意旨略以：聲請人有不能清償債務之情事，目前債
    務總金額為新臺幣（下同）2,071,292 元，消費者債務清理
    條例施行前，曾依照中華民國銀行公會會員辦理消費金融案
    件無擔保債務協商機制，與其最大債權金融機構臺北國際商
    業銀行股份有限公司（現更名為永豐商業銀行股份有限公司
    ）成立協商，雙方約定聲請人自民國95年5 月起，分80期，
    利率0.00 %，每月10日以34,393元依各債權銀行債權金額比
    例清償其各項債務，直至全部清償為止；惟聲請人協商時每
    月之收入約43,538元，清償協商月付額34,393元後，每個月
    僅餘9,145 元可供運用，已無法再支應每月35,000元的生活
    必要支出，甚至連孩子的學費也沒法繳納，晚上只好去撿紙
    箱貼補家用，好不容易繳納了17、18期，後來要繼續繳納時
    ，卻將錢弄丟了，縱使立即去電永豐商業銀行股份有限公司
    （下稱永豐銀行），盼望延緩繳款，但銀行不肯，使得本人
    不得已只好在96年10月毀諾，其因入不敷出致無法持續履行
    原協議，實具有不可歸責於己之事由，後來又因孩子出車禍
    ，全家經濟重擔皆落在其身上，壓力真的很大，對於還款真
    是心有餘而力不足，盼鈞院可給予機會更生等語。
三、經查：
  (一)聲請人前於95年 4月10日參加中華民國銀行公會會員辦理消
    費金融案件無擔保債務協商機制，與全體無擔保債權銀行成
    立協商，於96年10月停止繳款，並由永豐銀行於96年11月 9
    日通報毀諾乙節，有聲請人提出之財團法人金融聯合徵信中
    心當事人綜合信用報告書、債務協商還款憑證影本及永豐銀
    行等債權人之民事陳報狀等件足按，是聲請人聲請更生，須
    符合「不可歸責於己致履行顯有重大困難」之要件，方為適
    法。
  (二)聲請人主張其收入在扣除協商款項後，不足以支應每月必要
    生活支出35,000元，且因其將還款金額弄丟，盼望延緩繳款
    不被接受，致生毀諾，是其毀諾具有不可歸責事由等語，惟
    觀諸上開當事人綜合信用報告書，聲請人自95年5 月協商成
    立時起至96年9 月止，既均能繼續依約還款，足徵上開還款
    條件，仍屬聲請人可得負擔之範圍，況上述債務清償方案係
    經聲請人選擇並採為清償之方式，聲請人即應受該協議之拘
    束，在收入未有明顯變動之情況下，如認協商條件嚴苛或有
    其他無法履行之情事發生，當再循協商機制謀求解決，非可
    逕執為毀諾不可歸責於己之事由。又聲請人以弄丟還款金額
    作為不可歸責事由，惟經本院於97年5 月2 日以板院輔民季
    消97年度消債庚字第113 號函通知聲請人於10日補正相關事
    證，聲請人始終未提出具體事證以實其說，尚難遽採，且縱
    認所言屬實，聲請人弄丟還款金額致無法履行協商條件，難
    認屬本條例第151 條第5 項但書之情事，且其無法履行之情
    形亦僅屬一時之不能，聲請人非不得藉由喘息期制度而延期
    繳款，以度過暫時無法履行之期間。
  (三)再聲請人主張其子江俊緯因頭部創傷、上唇撕裂傷及牙冠骨
    折、右胸挫傷，於96年12月28日至亞東紀念醫院就診並留院
    觀察，經治療於96年12月29日出院等情，固據其提出亞東紀
    念醫院診斷證明書為憑，惟聲請人既早於96年10月毀諾，毀
    諾後新生事實，自無執為不可歸責事由之理。
四、綜上所述，本件聲請人既無消費者債務清理條例第151 條第
    5 項但書所規定不可歸責於己之事由，致履行原協商條件顯
    有重大困難之情形，其向本院聲請更生，應屬聲請之要件不
    備，且該欠缺又無從補正，依首揭條文規定，自應駁回其更
    生之聲請。又本件更生之聲請既遭駁回，則聲請人保全處分
    之聲請即失所附麗，應一併駁回，爰裁定如主文。
五、另目前銀行公會就曾經參加95年度債務協商毀諾之債務人，
    提供「個別協商一致性方案」使能再進行協商，聲請人倘有
    履債上之困難，尚非不得與永豐銀行等債權人，再次進行解
    決債務之商談，以謀求適當之履行條件，附此敘明。
中    華    民    國    97    年    11    月    28    日
                  民事第二庭  法  官  張筱琪
上為正本係照原本作成
如不服本裁定，應於裁定送達後10日內，以書狀向本院提出抗告
，並繳納抗告費新臺幣1千元
中    華    民    國    97    年    11    月    28    日
                              書記官  楊璧華


司法院資訊處製作；財團法人民間司法改革基金會備份。
